# Tύποι δεδομένων και βασικές εργασίες

## Tύποι αντικειμένων (Data types)
Ας δημιουργήσουμε αυτή τη φορά ένα αντικείμενο με το όνομα ```gene_name``` που έχει τη τιμή ```'tp53'```.

```{r}
gene_name <- 'tp53'
```

Όπως θα παρατηρήσατε, αυτή τη φορά η τιμή που θέλουμε να αναθέσουμε στη μεταβλητή μας βρίσκεται ανάμεσα σε εισαγωγικά. Για να καταλάβουμε γιατί, πρέπει πρώτα να εξηγήσουμε τους τύπους δεδομένων (data types) της γλώσσας.

Στην R, κάθε αντικείμενο έχει δύο ιδιότητες:

* ```Length``` = Πόσες διαφορετικές τιμές περιέχει σε αυτό το αντικείμενο.

* ```Mode``` = Ποια είναι η ταξινόμηση (τύπος) αυτού του αντικειμένου.
  + ```Αριθμητικός / Numeric (num)``` : Aριθμοί 
  + ```Χαρακτήρας / Character (chr)``` : Μία ακολουθία γραμμάτων ή/και αριθμών ανάμεσα σε εισαγωγικά (μονά '' ή διπλά "")
  + ```Λογικός / Logical``` : Βοοlean τιμές TRUE / FALSE

Δημιουργήστε τα ακόλουθα αντικείμενα στην R και, στη συνέχεια, χρησιμοποιήστε την εντολή mode() για να επαληθεύσετε τον τύπο τους. Προσπαθήστε να μαντέψετε ποια θα είναι η απάντηση πριν κοιτάξετε τη λύση

```{r}
chromosome <- 'chr01'
concentration <- 0.47
chr_position <- '1021601'
treatment <- TRUE
```

##  Vectors (ακολουθίες)

Oι vectors είναι ο πιο συνηθισμένος και βασικός τύπος δεδομένων στην R. Αποτελούνται από μια σειρά τιμών, οι οποίες μπορεί να είναι είτε αριθμοί είτε χαρακτήρες. Μπορούμε να αναθέσουμε μια σειρά τιμών σε έναν vector χρησιμοποιώντας την εντολή ```c()```.

```{r}
patient_weight <- c(50, 60, 65, 82, 94)
```

Μπορούμε να εξερευνήσουμε τις ιδιότητες του αντικειμένου που μόλις δημιουργήσαμε:

```{r}
mode(patient_weight)
length(patient_weight)
```

### Subsetting

Πολλές φορές είναι ιδιαίτερα χρήσιμο να ανακτήσουμε συγκεκριμένα μία ή περισσότερες τιμές από έναν vector. Ας ορίσουμε αρχικά κάποιους περισσότερους vectors.
```{r}
treatment_dose <- c("90mg","40mg","20mg","90mg","20mg")
```

Ας δούμε αρχικά την πρώτη τιμή του  ```treatment_dose ```.

```{r}
treatment_dose[1]
```

```:``` "είναι μια ειδική εντολή που δημιουργεί αριθμητικά διανύσματα (vectors) ακεραίων σε αύξουσα ή φθίνουσα σειρά, δοκιμάστε για παράδειγμα" ```1:3``` "και ```3:1```. Μπορούμε με αυτόν τον τρόπο να ζητήσουμε ένα συγκεκριμένο εύρος τιμών, π.χ από την 1η ως την τρίτη τιμή.

```{r}
treatment_dose[1:3]
```

Σε περίπτωση που θέλουμε να ανακτήσουμε μία σειρά μη διαδοχικών τιμών μπορούμε να ορίσουμε τις θέσεις που θέλουμε χρησιμοποιώντας την εντολή ```c()```.

```{r}
treatment_dose[c(1, 3, 4)]
```

Μόλις έχουμε δημιουργήσει έναν vector, μπορούμε να κάνουμε διάφορες αλλαγές, πχ να προσθέσουμε ή να αφαιρέσουμε στοιχεία.  Για να το κάνετε αυτό, μπορείτε να χρησιμοποιήσετε ξανά την εντολή ```c()``` για να προσθέσετε τη νέα σας τιμή:

```{r}
treatment_dose <- c(treatment_dose, "40mg")
treatment_dose <- c("20mg",treatment_dose)

treatment_dose
```
Στην πρώτη γραμμή, παίρνουμε το αρχικό vector  ```treatment_dose ```, προσθέτουμε την τιμή  ```40mg ``` στο τέλος του και αποθηκεύουμε το αποτέλεσμα ξανά στο  ```treatment_dose ``` Στη συνέχεια προσθέτουμε την τιμή ```20mg ``` στην αρχή, αποθηκεύοντας ξανά το αποτέλεσμα στο  ```treatment_dose ```.

Η χρήση ενός αρνητικού index (θέσης) θα επιστρέψει μια έκδοση ενός vector χωρίς την αφαιρεθείσα τιμή:

```{r}
treatment_dose[-6]
```

Τέλος, μπορείτε να ανακτήσετε στοιχεία ενός vector με βάση μια λογική αξιολόγηση ή αριθμητική σύγκριση. Για παράδειγμα, ας υποθέσουμε ότι θέλαμε να πάρουμε διαλέξουμε για την ανάλυση μας μόνο τους ασθενείς με βάρος πάνω από 60 κιλά.

```{r}
patient_weight[patient_weight > 60]
```

Αναλόγως τον σκοπό της ανάλυσης μας, μπορούμε να χρησιμοποιήσουμε διάφορες αξιολογήσειςς και συγκρίσεις.

```<```     λιγότερο από

```<=```    μικρότερο ή ίσο με

```>```     μεγαλύτερο από

```>=```    μεγαλύτερο από ή ίσο με

```==```    ακριβώς ίσο με

```!=```    δεν ισούται με

```!x```    όχι x

```a|b```   a ή b

```a&b```   a και b

Μπορούμε να συνδυάσετε πολλαπλές συγκρίσεις ή συνθήκες χρησιμοποιώντας ```&``` (και οι δύο συνθήκες ισχύουν, ΚΑΙ) ή ```|``` (τουλάχιστον μία από τις προϋποθέσεις ισχύει, Ή):

```{r}
patient_weight[patient_weight > 60 & patient_weight < 90]
```

:::fyi
Υπάρχουν αρκετοί τύποι δεδομένων τους οποίους δε θα καλύψουμε στο συγκεκριμένο demo λόγω περιορισμένου χρόνου αλλά είναι εξίσου σημαντικοί. Π.χ. factors, matrices και lists.
:::