# Μετασχηματισμός και προετοιμασία δεδομένων

:::fyi
Στην πραγματικότητα, πριν ξεκινήσουμε την ανάλυση των δεδομένων μας χρειάζομαστε μία βασική εξερεύνηση και επεξεργασία των δεδομένων μας ώστε να βεβαιωθούμε για την ποιότητά τους, καθώς και να τα προετοιμάσουμε για δίαφορες στατιστικές αναλύσεις (π.χ. κανονικοποίηση (normalization))
:::

Σε αυτή την ενότητα, θα δουλέψουμε με ήδη προτοιμασμένα δεδομένα. Αυτό το σετ δεδομένων (dataset) προέρχεται από μία προσομοίωση (simulation) δεδομένων από ασθενείς με καρκίνο της μήτρας. Κάθε γραμμή (row) αντιπροσωπεύει ένα ασθενή, ενώ κάθε στήλη (column) αντιπροσωπευέι ένα γονίδιο. Η τιμή κάθε κελιού προέρχεται από μία στατιστική ανάλυση που υπολογίζει τις στατιστικά-σημαντικές διαφορές ανάμεσα σε δείγματα ασθενών με καρκίνο και δείγματα από υγειής δωρητές. Τα δεδομένα περιέχονται στο αρχείο ```patient_data.csv```. 

Πολλά από τα δεδομένα που θα χρειαστείτε να αναλύσετε θα είναι διατεταγμένα σε γραμμές και στήλες (tabular data), όπως για παράδειγμα στο Εxcel. 

Υπάρχουν διάφοροι τρόποι εισαγωγής δεδομένων στο περιβάλλον της R. Στο συγκεκριμένο demo, θα επικεντρωθούμε στη χρήση των εργαλείων που συνοδεύουν την R (το λεγόμενο "base" R) για την εισαγωγή ενός αρχείου τιμών διαχωρισμένου με κόμμα (comma-seperated values - .csv). Θα χρειαστεί να φορτώσουμε το φύλλο χρησιμοποιώντας την εντολή ```read.csv()```.

```{r}
data <- read.csv("patient_data.csv")
```

Ένα πλαίσιο δεδομένων (dataframe) είναι ο τυπικός τρόπος για την αποθήκευση tabular data στην R. Τα dataframes θα μπορούσαν επίσης να θεωρηθούν ως μια συλλογή διανυσμάτων (vectors), τα οποία έχουν το ίδιο μήκος. 

```{r echo=FALSE}
knitr::include_graphics("images/data-frame.svg")
```
Yπάρχουν διάφορες εντολές τις οποίες μπορούμε να χρησιμοποιήσουμε ώστε να μάθουμε περισσότερα ή να εξερευνήσουμε το dataframe μας.

Μέγεθος:

* ```dim(data)``` - επιστρέφει ένα διάνυσμα με τον αριθμό των γραμμών στο πρώτο στοιχείο και τον αριθμό των στηλών ως το δεύτερο στοιχείο (οι διαστάσεις του αντικειμένου)

* ```nrow(data)``` - επιστρέφει τον αριθμό των γραμμών

* ```ncol(data)``` - επιστρέφει τον αριθμό των στηλών

Περιεχόμενο:

* ```head(data)``` - δείχνει τις πρώτες 6 γραμμές

* ```tail(data)``` - δείχνει τις τελευταίες 6 γραμμές

Ονόματα:

* ```colnames(data)``` - επιστρέφει τα ονόματα στηλών 

* ```rownames(data)``` - επιστρέφει τα ονόματα των γραμμών

Περίληψη:

* ```str(data)``` - δομή του αντικειμένου και πληροφορίες σχετικά με την τάξη, το μήκος και το περιεχόμενο κάθε στήλης

* ```summary(data)``` - συνοπτικά στατιστικά στοιχεία για κάθε στήλη

Μπορούμε να διαλέξουμε μία ή περισσότερες γραμμές ή/και στήλες ως εξής:

```{r eval=FALSE}
data[1,] # Τυπώνει τη πρώτη γραμμή και όλες τις στήλες
data[,1] # Τυπώνει τη πρώτη στήλη και όλες τις γραμμές
data[1,1] # Τυπώνει τη τιμή της πρώτης στήλης και της πρώτης γραμμής
data[,1:3] # Τυπώνει τις τρεις πρώτες στήλες
data[2,c(1,4,6)] # Τυπώνει τη 1η,4η και 6η στήλη και τη 2η γραμμή
```

Χρησιμοποιώντας την εντολή ```summary()``` μπορούμε να τυπώσουμε στην κονσόλα μας κάποια βασικά στατισικά στοιχεία για κάθε μία από τις στήλες.

```{r eval=FALSE}
summary(data)
```

Για να εμφανίσουμε τις πληροφορίες μόνο για συγκεκριμένα γονίδια (δλδ συγκεκριμένες στήλες), θα δημιουργήσουμε ένα καινούργιο dataframe.

```{r }
sub_df <- data.frame(data[,c(1:3)])
summary(sub_df)
```

Aν θέλαμε να διαλέξουμε τα γονίδια που μας ενδιαφέρουν μπορούμε να τα καλέσουμε με το όνομα τους

```{r}
sub_df <- data.frame(data[,c("TP53","MYC")])
```

Mπορούμε επίσης να διαλέξουμε μία στήλη χρησιμοποιώντας το σύμβολο ```$```

```{r eval=FALSE}
sub_df$TP53
```

